【裁判字號】    89,上訴,208
【裁判日期】    890315
【裁判案由】    違反著作權法
【裁判全文】
臺灣高等法院臺南分院刑事判決              八十九年度上訴字第二八號    Ｇ
      上  訴  人
      即  被  告  甲  ○  ○
      選任辯護人  蘇  文  奕
右上訴人因違反著作權法案件，不服臺灣臺南地方法院八十八年度南簡上字第六六號
中華民國八十八年十二月二十二日第二審合議庭通常程序判決（聲請案號：臺灣臺南
地方法院檢察署八十八年度偵字第六八二○號；移送併辦案號：臺灣臺南地方法院檢
察署八十八年度偵字第九四四九號、一一八五九號），提起上訴，本院判決如左：
      主      文
原判決撤銷。
甲○○明知係侵害電腦程式著作財產權之重製物而仍作為直接營利之使用為常業，處
有期徒刑壹年貳月，緩刑伍年。
扣案之「魔法門Ⅵ」電腦軟體貳拾臺、「賭神－至尊之戰」、「超級酒店大亨」電腦
軟體各拾臺，均沒收。
      事      實
一、甲○○係分別位於臺南市○○街五十六號、十六號及臺南市○○路○段六十二號
    「電腦動畫屋」之負責人，經營以個人電腦內之遊戲軟體，供不特定人把玩牟利
    之行業，其明知「魔法門Ⅵ」、「超級酒店大亨」、「賭神－至尊之戰」等電腦
    遊戲軟體，均係歐樂影視國際股份有限公司（下稱歐樂公司）享有著作權之電腦
    程式著作，其未經合法授權安裝於前開三家「電腦動畫屋」電腦內之上揭電腦遊
    戲軟體，均係侵害歐樂公司所有之電腦程式著作財產權之重製物，竟意圖營利，
    自民國八十七年六月間起，未經歐樂公司同意，擅自在前開處所，將該未經合法
    授權之「魔法門Ⅵ」、「超級酒店大亨」、「賭神－至尊之戰」等電腦遊戲軟體
    分別重製安裝於前開店內個人電腦，供不特定之多數人以投幣方式把玩該遊戲軟
    體，並以之為常業。嗣先後於八十八年一月十九日下午五時許、同年月二十六日
    下午三時許、及同日下午五時許，經警持臺灣臺南地方法院檢察署檢察官搜索票
    會同歐樂公司人員分別於上開處所查獲，並扣得安裝有「魔法門Ⅵ」電腦遊戲軟
    體之電腦二十台、安裝有「賭神－至尊之戰」電腦遊戲軟體之電腦十台、安裝有
    「超級酒店大亨」電腦遊戲軟體之電腦十台。
二、案經歐樂公司訴由臺南市警察局報告臺灣臺南地方法院檢察署檢察官及檢察官自
    動檢舉偵查後向臺灣臺南地方法院臺南簡易庭聲請簡易判決暨移送原審併辦。
      理      由
一、訊據上訴人即被告甲○○於本院審理中坦承伊所經營之三家「電腦動畫屋」電腦
    內，被查獲未經合法授權之「魔法門Ⅵ」、「賭神－至尊之戰」、「超級酒店大
    亨」電腦遊戲軟體，雖其於原審審理中否認有侵害歐樂公司著作權犯行，並辯稱
    伊所經營之三家「電腦動畫屋」均連接網際網路供顧客使用，前開電腦遊戲軟體
    可能係顧客自行從網路上下載安裝，伊並不知情云云。然查：上訴人即被告所經
    營位於臺南市○○街五十六號之「電腦動畫屋」之電腦內，除安裝「魔法門Ⅵ」
    遊戲軟體外，尚有電腦遊戲選單目錄供顧客選擇，此有現場照片（編號二）附卷
    可稽，按電腦遊戲選單目錄必須另行製作，並非於電腦內安裝一遊戲軟體後，即
    自行增加該遊戲編號、名稱、類型等資料於選單目錄之上，且該選單目錄須以電
    腦程式語言編寫，其目的又係為便利顧客選擇軟體進行遊戲，縱使有顧客自行取
    得該「魔法門Ⅵ」遊戲軟體並安裝於上訴人即被告店內之電腦中，衡情亦無可能
    另行編寫製作該選單目錄，足見前開「魔法門Ⅵ」遊戲軟體，係經營者自行安裝
    入電腦之內，並為顧客選擇之便利而編寫製作前開選單目錄；其次，上訴人即被
    告所經營之三家「電腦動畫屋」均係向中華電信公司租用五十六Ｋ或一百二十八
    Ｋ專線，再提供顧客以每小時三十元之代價選用電腦遊樂軟體進行遊戲，或連接
    網際網路，而顧客使用被告店內之電腦既須按時計費，不特定之顧客若自行從網
    路下載遊戲軟體並安裝遊玩，即須自行負擔遊戲軟體下載以及安裝時間之時間計
    費，若謂至被告所經營「電腦動畫屋」消費玩電腦遊戲或上網際網路之顧客，願
    自行花費上開下載及安裝之時間費用，似與常情有違；何況告訴人擁有著作財產
    權之前引三種遊戲軟體，均需將原版遊戲軟體光碟置入電腦內始得執行進入，且
    該三種遊戲軟體均未放置於網路上供人下載使用，此為告訴人之代理人黃雅鈴於
    原審陳述甚明（原審八十八年十一月五日訊問筆錄、八十八年十一月十九日補充
    理由狀），則被告甲○○於原審所辯前開遊戲軟體係顧客自行從網際網路下載云
    云，應屬臨訟卸責之詞，並無可採。綜上所述，本件事證已臻明確，被告犯行洵
    堪認定。
二、查上訴人即被告經營電腦遊戲屋，明知前揭三種遊戲軟體未經著作財產權人之合
    法授權，係侵害電腦程式著作財產權之重製物，竟仍收費供不特定之他人打玩，
    且個人同時經營三家店面，顯係以之為常業，核被告所為，係犯著作權法第九十
    四條明知係侵害電腦程式著作權之重製物而仍作為直接營利之使用為常業罪，公
    訴意旨漏未斟酌此點，而認被告係犯同法第九十三條之罪，尚有未洽，惟其基本
    事實同一，本院自應予以審理，並變更其起訴法條。又臺灣臺南地方法院檢察署
    八十八年度偵字第九四四九號、一一八五九號移送併辦之案件，公訴人雖未就被
    告此部分移送併辦之犯罪事實起訴，但此部分併辦之事實核與起訴之犯罪事實，
    屬同一事實之常業犯關係，為實質上一罪，為起訴效力之所及，本院自得併予審
    判，附為敘明。原審以上訴人即被告犯行明確，依法論罪科刑，並量處有期徒刑
    一年二月，固非無見。唯查：（一）按訊問被告應先告知所犯罪名，罪名經告知
    後認應變更者，應再告知，刑事訴訟法第九十五條第一款定有明文，本件原審變
    更檢察官所起訴之法條，改以常業犯論處，惟於審理中未告知被告欲變更之法條
    ，即有未洽。（二）本件另有臺灣臺南地方法院檢察署八十八年度偵字第九四四
    九號、一一八五九號移送併辦，惟原審併予審理，惟未於理由欄內說明逕予審理
    之理由，亦有未洽。被告上訴意旨認原審量刑過重云云，雖不足採，惟原判決既
    有可議，自應由本院將原判決撤銷改判。爰審酌被告犯罪之動機、目的、手段、
    對告訴人所生危害、及犯罪後一再飾詞狡辯之態度等一切情狀，量處如主文第二
    項所示之刑，以資懲戒。另扣案安裝有「魔法門Ⅵ」電腦遊戲軟體之電腦二十台
    、安裝有「賭神－至尊之戰」、「超級酒店大亨」電腦遊戲軟體各十台，均係被
    告所有，業據被告供明在卷，且為供犯罪之用，併依法宣告沒收。
三、查被告甲○○未曾受有期徒刑以上刑之宣告，有卷內前科表可查，經此偵審教訓
    ，應知警惕諒無再犯之虞，且被告已與告訴人和解，並賠償告訴人之損失，並有
    八十九年二月十六日之和解書一紙附卷足稽，本院認所宣告之刑，以暫不執行為
    適當，併諭知緩刑伍年，以勵自新。
四、又本件上訴人即被告於八十八年一月十七日於臺南市○○街五十六號「電腦動畫
    屋」為警查獲後，仍續於臺南市○○街十六號、民族路一段六十二號二家「電腦
    動畫屋」經營相同業務，並於八十八年一月二十六日先後為警查獲，此有臺灣臺
    南地方法院檢察署八十八年度偵字第九四四九號、一一八五九號卷宗在卷可參，
    原審之簡易判決就被告上揭同一常業犯行部份，未及審理，原審管轄之合議庭逕
    依通常程序為第一審判決，自得再上訴於本院，附此明。
據上論斷，應依刑事訴訟法第三百六十九條第一項前段、第三百六十四條、第二百九
十九條第一項前段、第四百五十二條、第三百條，著作權法第九十四條，刑法第十一
條前段、第三十八條第一項第二款、第七十四條第一款，判決如主文。
本案經檢察官蘇南桓到庭執行職務。
中    華    民    國  八十九      年      三      月      十五      日
                                  臺灣高等法院臺南分院刑事第六庭
                                      審判長法官  林    金    村
                                            法官  茆    臺    雲
                                            法官  顏    基    典
右正本證明與原本無異。
如不服本判決，應於判決送達後十日內向本院提出上訴狀，其未敘述理由者並應於提
出上訴狀後十日內向本院補提理由書（應附繕本)。
                                      法院書記官  呂    嘉    文
中    華    民    國      八十九      年      三      月      十七      日
附錄本判決論罪科刑法條：
著作權法第九十四條：
以犯第九十一條、第九十二條或第九十三條之罪為常業者，處一年以上七年以下有期
徒刑，得併科新臺幣四十五萬元以下罰金。
著作權法第九十三條第三款：
有左列情形之一者，處二年以下有期徒刑，得併科新台幣十萬元以下罰金：
第三款：以第八十七條各款方法之一侵害他人之著作權者。


司法院資訊處製作；財團法人民間司法改革基金會備份。
